臺灣高等法院刑事判決　　　　　　　　　94年度上訴字第62號
上　訴　人　臺灣宜蘭地方法院檢察署檢察官
被　　　告　戊○○
　　　　　　　　　　　號
　　　　　　丁○○
上列上訴人因被告偽造文書等案件，不服臺灣宜蘭地方法院93年
度訴字第216號，中華民國93年11月19日第一審判決（起訴案號
：臺灣宜蘭地方法院檢察署92年度偵字第2774號），提起上訴，
本院判決如下：
    主  文
原判決撤銷。
戊○○、丁○○共同竊盜，戊○○處有期徒刑肆月，如易科罰金
，以參佰元折算壹日，丁○○處有期徒刑參月，如易科罰金，以
參佰元折算壹日。
    事  實
一、緣民國九十一年間，戊○○先以採礦為由，委由乙○○（另
    經檢察官為不起訴處分）與擁有宜蘭縣東澳北溪東岳段五六
    地號土地及一八四號原住民保留地採礦權之丙○○（業經檢
    察官另為不起訴處分）協議合作開採礦石，並向宜蘭縣政府
    申請核准設置河川便道，戊○○僱用丁○○在設置河川便道
    之宜蘭縣南澳鄉○○段一八四地號土地毗鄰之原住民保留地
    現場（下簡稱：東岳段一八四地號旁土地），擔任現場指揮
    ，賴傳益（業經檢察官為不起訴處分）則受戊○○指示僱用
    江正忠（業經檢察官為不起訴處分）等人駕駛挖土機在現場
    操作。詎戊○○與丁○○二人明知戊○○對東岳段一八四地
    號旁土地，僅得依據上開核准目的為設置便道之行為，而不
    得將現場挖開之土石據為己有，供他人外運，其二人竟共同
    意圖為自己不法之所有，基於竊盜之犯意聯絡，於九十一年
    四月八日上午十一時許，由不知情之江正忠及另一名不詳姓
    名年籍之成年男子，受丁○○先前之指示，駕駛挖土機將現
    場挖起之土石以挖土機搬運至某不詳姓名之成年人駕駛之大
    型貨車上，隨即為行政院農業委員會林務局羅東林區管理處
    南澳工作站（下簡稱：林務局南澳工作站）人員甲○○等人
    接獲民眾檢舉，趕至現場，發現江正忠等人正在現場駕駛挖
    土機二部將土石搬載至某不詳車號之大貨車上，且有三、四
    部大貨車在現場排隊等待載運土石，並發現載運土石（數量
    不詳）之大貨車離開現場往蘇花公路方向開去，甲○○等人
    在現場經以衛星定位儀對照相片基本圖，得知該土地係東岳
    段一八四地號旁之原住民保留地，而非屬林務局之林班地，
    乃通知宜蘭縣南澳鄉公所人員趕至現場處理。
二、案經宜蘭縣警察局移送臺灣宜蘭地方法院檢察署檢察官偵查
    起訴。
    理  由
壹、認定犯罪事實所憑之證據及理由：
一、訊據被告戊○○、丁○○矢口否認有何竊盜之犯行。被告戊○○辯稱：九十一年四月八日為警查獲之盜採土石案件，即
    南澳鄉○○段一八四地號旁之土地，係向宜蘭縣政府申請核
    准設置河川便道，我們沒有運出去，我們有僱幾個車就近載
    ，沒有外運，是就近回填，有人接到電話稱可去載砂石，係
    因我們附近有隧道工程有砂石在處理；如果要載砂石出去，
    要有三聯單，但本件沒有云云。被告丁○○辯稱：我當時沒
    有在現場，是三組的人叫我過去，我才過去，四月一日之前
    我有在現場指揮，但之後就離開公司云云。
二、經查：
    (一)證人甲○○等人於警詢及偵查中證述之證據能力：
   　 (1)按被告以外之人於偵查中向檢察官所為之陳述，除顯有
        不可信之情況者外，得為證據，刑事訴訟法第一百五十
        九條之一第二項定有明文。查：證人甲○○、栗森林、
        張銘興、吳榮富於九十一年五月二十九日檢察官偵查庭
        訊時就本案於九十一年四月八日查獲時之情形具結為證
        述（見九十一年度偵字第一二一五號卷第四八頁、第五
        四頁），已有踐行具結程序，且就該日證人甲○○等人
        之偵查筆錄，被告並未主張有任何刑事訴訟法第一百五
        十九條之一第二項所定之顯不可信情況（此指外部情況
        ）之例外條件存在，證人甲○○等人於九十一年五月二
        十九日檢察官偵查庭訊時之證述，自有證據能力。又於
        偵查中與被告戊○○、丁○○同列為共犯被告之江正忠
        、賴傳益、陳添喜、林錫明等人於檢察官偵查期間所為
        之部分供述，因皆係以共同被告之地位供述，並非以證
        人之身分作證，且現行刑事訴訟法於偵查程序中並無相
        類於該法第二百八十七條之二之規定，從而，檢察官雖
        未命該等共同被告具結，惟其等於本案檢察官偵查庭訊
        時以被告身分所為之供述，尚與刑事訴訟法第一百五十
        八條之三規定，係以證人地位出庭，依法應具結而未具
        結之證言，不得作為證據之情形有異（最高法院九十三
        年度臺上字第六七六一號判決意旨參照）。又被告並未
        主張江正忠等人於檢察官偵查中之供述，有任何刑事訴
        訟法第一百五十九條之一第二項所定之顯不可信情況之
        例外條件存在，其等在檢察官偵查庭訊時之供述，亦有
        證據能力。
      (2)次按被告以外之人於檢察事務官、司法警察官或司法警
        察調查中所為之陳述，與審判中不符時，其先前之陳述
        具有較可信之特別情況，且為證明犯罪事實存否所必要
        者，得為證據，刑事訴訟法第一百五十九條之二亦有明
        文規定。此條所謂之較可信之特別情況，包括：證人於
        本案是否具有利害關係，是否採用一問一答方式詢問，
        以及證人於犯罪發生後不久，其對犯罪之狀況記憶猶新
        ，比在時間上相隔較久之審判庭所為之證述為可靠，亦
        即在檢察事務官、司法警察官或司法警察調查中所為之
        陳述，比在法庭上之證述更有條理、清楚，更符合客觀
        情況等；又所謂較可信之特別情況，非完全必須以外部
        附帶情況為判斷標準，亦得以根據該供述內容本身作為
        推知外部情況之參考資料（參見石井一正著，日本實用
        刑事證據法＜中譯本＞，第一二九頁、第一三０頁、第
        一三三頁；土本武司著，日本刑事訴訟法要義＜中譯本
        ＞，第三六二頁）。經查：證人甲○○於九十一年四月
        十一日及同年四月十七日之警詢筆錄，依其記載內容，
        係採取一問一答方式，且證人甲○○係林務局南澳工作
        站人員，為其供述在卷，依本件查獲不在林務局轄區內
        之事實觀之（詳後述），其於本案要無何利害關係可言
        ，且觀以其於警詢、偵查、本院審判時所為證述之內容
        ，其對基本事實之證述始終一致，而僅係警詢筆錄之陳
        述較為詳盡，此見後引筆錄內容自明，再證人甲○○於
        本院審判作證之時係九十四年六月八日，距事發當時，
        已逾三年之遙，自得認其於警詢中之證述係屬其記憶清
        楚而較為可靠之陳述。綜上，應認證人甲○○於警詢中
        之證述，具有較可信之特別情況，而其此一證述復為證
        明被告犯罪事實存否所必要者，自具有證據能力。
    (二)本案係因民眾於九十一年四月八日向林務局南澳工作站檢
      舉，在宜蘭縣南澳鄉○○段一八四地號原住民保留地毗鄰
      之土地上有盜採砂石之情形，經林務局南澳工作站人員甲○○等人於當日十一時許趕至現場，發現現場有挖土機挖
      採土石，且將土石搬運至在現場等待之大貨車上之情形，
      經甲○○等人在現場以衛星定位儀對照相片基本圖，測得
      之座標為Ｘ座標三三三三九九點二六五、Ｙ座標為000
      0000點九一八（經差分後，誤差率為二至五公尺），
      確認為宜蘭縣南澳鄉○○段一八四地號毗鄰之原住民保留
      地，而非屬林務局之林班地，甲○○等人爰通知宜蘭縣南
      澳鄉公所人員到場處理，並於同日十五時五十分許與南澳
      派出所人員前往現場會勘，迨會勘時，原在現場載運或等
      待載運土石之不詳車號大貨車均已駛離現場，江正忠則駕
      駛挖土機至距離現場三、四百公尺之草叢內躲藏之事實，
      為證人甲○○、吳榮富於警詢、偵查時證述在卷（詳後述
      ），並有九十一年四月八日宜蘭縣政府農業局山坡地違規
      勘查紀錄一件、現場照片六九幀、宜蘭縣政府託放查扣車
      輛存放表各一紙（見澳警刑字第０九一００００五六一號
      警卷第二八頁、第二九頁、第三五頁至第六一頁）及林務
      局南澳工作站九十一年四月十八日九一羅南政字第０五九
      三號函（含地籍圖一份）（見九十二年度偵字第一二一五
      號卷(一)第五八頁至第六０頁）附卷可證。證人甲○○於本
      院審理時復明確證稱：「我們每一個巡視員都有轄區的五
      千分之一的相片基本圖，是農林航測所繪製的，我們每一
      個巡視員還配備一台衛星定位儀，在事發現場接收衛星定
      位器先得到ＸＹ座標，之後再套在我們五千分之一的基本
      圖上知道落點，同時也知道ＸＹ座標，因為我們相片基本
      圖是空照圖，可以看到當地的地形地貌再得到座標。九十
      三年四月七日檢察官帶一群人履勘，沒有找我去」等語（
      見本院九十四年六月八日筆錄）。是足認本件原舉發遭人
      盜採國有砂石之位置係位於宜蘭縣南澳鄉○○段一八四地
      號毗鄰之土地，公訴人以檢察官於九十三年四月七日帶同
      林錫明等人而未通知林務局人員、林正忠、被告等人到場
      履勘後囑託地政機關所測得之位置，即宜蘭縣南澳鄉○○
      段二九九之一二地號之國有土地，認為係九十一年四月八
      日查獲時之地點，實有誤會。惟起訴書之起訴事實既有記
      載：「被告丁○○係受僱於被告戊○○，賴傳益以駕駛挖
      土機為業，江正忠則受僱於賴傳益，受僱於戊○○之賴傳
      益與江正忠即自九十一年二、三月起進入宜蘭縣南澳鄉○○段二九九之一二地號之國有土地以挖土機盜取砂石，並
      由丁○○擔任現場負責人，九十一年四月八日經警於該土
      地查獲江正忠、賴傳益等人」之語，則應認就九十一年四
      月八日當日被告戊○○、丁○○指示江正忠等人在宜蘭縣
      南澳鄉○○段一八四地號毗鄰之土地盜採土石之事實，業
      經起訴，僅係公訴意旨記載之土地地號有誤，合先敘明。
    (三)就九十一年四月八日十一時許發現江正忠等人駕駛挖土機
      在宜蘭縣南澳鄉○○段一八四地號毗鄰之土地盜採土石，
      將挖取之土石搬運至不詳車號之大貨車外運之情，經證人
      甲○○先後於警詢、偵查及本院審理時分別證稱：「九十
      一年四月八日上午十時左右，我們工作站接獲羅東林區管
      理局政風室來電稱民眾檢舉有人在林班地盜採砂石，我與
      主任吳坤銘、主辦林清俊、辦礦主辦張銘興、巡視員栗森
      林五人前往，我第一個到達現場。到達現場後發現有二部
      挖土機正在挖土石，挖到卡車上，另一部挖土機停旁邊未
      動，還有三、四部卡車在排隊等待裝運土石，載運土石後
      的卡車就外運往蘇花公路開去。後來主任到後，經衛星定
      位發現不是林務局的土地，才通知鄉公所吳榮富前來處理
      。在等待期間，我們林務局人員先離開，後來再跟吳榮富
      及縣府人員前去現場，此時三部挖土機開始駛離現場，卡
      車也都離去。（相片中之挖土機）這三部挖土機從現場駛
      離就是往草叢方向去」等語（見澳警刑字第０九一０００
      ０五六一號警卷第二四頁至第二五頁）；「我到場時約有
      五、六人在現場，看到江正忠在開三聯單給載運卡車司機
      ，另第二次回到現場約五分鐘後，丁○○就到現場，不久
      卡車及工作人員、怪手陸續往下草叢內停放（附照片）」
      等語（見同警卷第二六頁至第二七頁）；「當天我們主任
      吳坤銘對我說我的巡視區內有人在竊取砂石，我就自己過
      去，現場有挖土機在挖，現場並有五、六部砂石車在等，
      我就過去問他們挖砂石有無申請，江正忠說有鄉公所核准
      公文，然後他也沒有拿給我就繼續開他們的三聯單，後來
      我們主任及林清俊、張銘興、栗森林一起過來，我們拿出
      相片基本圖並作衛星定位，發現該地段不屬我們管轄的國
      有林班地，應該是原住民保留地，我就打電話給管轄單位
      即南澳派出所」等語（見九十一年度偵字第一二一五號卷
      (一)第四八頁至第四九頁）；「我到現場的時候，最裡面有
      一台卡車，剛好有一台挖土機，正在從地上把砂石鏟上車
      去。我有看到丁○○，但他跟我說什麼，好久了不記得了
      」等語（見本院九十四年六月八日筆錄）。證人栗森林、
      張銘興於偵查中亦具結證實證人甲○○所言屬實（見九十
      一年度偵字第一二一五號卷(一)第四九頁）。又證人即當日
      接獲通知至現場處理之南澳鄉公所土地管理課課長吳榮富
      於偵查中亦結證稱；「我與高文清、漢志祥接獲林務局通
      報，到現場時有一台砂石車在那邊裝貨，另有三台挖土機
      ，還有人在發三聯單，我看到就上去制止，他們就停止且
      卡車也開走，過了三至五分鐘，丁○○到現場，他不講是
      誰叫來的，並一直打電話」等語（見九十一年度偵字第一
      二一五號偵查卷(一)第四七頁至第四八頁），而證人高文清
      、漢志祥於偵查中亦具結證實證人吳榮富所言實在（見九
      十一年度偵字第一二一五號卷(一)第四八頁），並有林務局
      南澳工作站人員所拍攝顯示甲○○等人至現場時正有挖土
      機將土石搬運至不詳車號大貨車車斗內及嗣後有挖土機駛
      至附近草叢躲藏之照片在卷足稽（見上開警卷第三六頁、
      第三八頁、第三九頁、第四一頁以下），均足以證明證人
      甲○○所述確屬實情（證人甲○○之警詢證述係其記憶清
      楚而較為可靠之陳述，業見前述。顯見於九十一年四月八
      日十一時許甲○○等人趕至現場時，在現場之江正忠及另
      一名不詳姓名年籍之成年男子確有駕駛挖土機將現場挖起
      之土石搬運至不詳車號之大貨車車上，江正忠並在現場有
      發三聯單之舉，且該等大貨車並不聽從林務局人員及鄉公
      所人員之制止（依證人張瑞琦之證述可知，當時管區警員
      遲未到場），逕載運土石駛離現場往蘇花公路方向駛去之
      事實，堪以認定。被告戊○○辯稱：我們沒有運出去，我
      們有僱幾個車就近載，沒有外運，是就近回填云云，及證
      人江正忠於偵查中所稱：我只負責挖土機，所挖之砂石都
      用來鋪礦區道路，沒有載出去（或稱：有無外運我不知道
      ）云云（見上開偵查卷(一)第一三五頁至第一三六頁、第一
      八七頁至一八八頁、同偵查案卷(二)第五三頁、第一０九頁
      至第一一四頁），顯皆屬虛妄，且由被告戊○○此一供述
      可證其本即知有大貨車至現場載運土石之情形。
    (四)當初係被告戊○○邀被告丁○○之友人即鍾文喜合作開採
      土有金公司昌運石礦第一礦場，並均分利潤，鍾文喜乃於
      九十年十一月十九日與賴傳益（以其妻陳慧君名義）訂約
      ，雇用賴傳益至上開地點施工，惟因當時宜蘭縣政府尚未
      核准前揭河川便道案，鍾文喜乃退出合作案，由被告戊○○與賴傳益聯繫施工事宜，賴傳益即自九十一年三月二十
      五日起雇用江正忠及其他不詳姓名之成年人駕駛挖土機，
      在宜蘭縣南澳鄉○○段一八四地號等土地上挖取砂石等事
      實，業據證人鍾文喜、賴傳益、江正忠於偵查中供述在卷
      （見臺灣宜蘭地方法院檢察署九十一年度偵字第三八四號
      卷第三七頁至第三八頁、同署九十一年度偵字第一二一五
      號偵查卷(一)第一八二頁至第一八三頁、第一八七頁至第一
      八八頁、同偵查卷(二)第五三頁、第五四頁、第一三一頁至
      第一三二頁），並有合作協議書一紙附卷可稽（見上開警
      卷第三四頁）。被告戊○○於原審亦承認此部分事實（見
      原審卷第二四頁至第三０頁）。又江正忠受賴傳益僱用在
      宜蘭縣南澳鄉○○段一八四地號旁之土地上挖取砂石，係
      受被告丁○○指揮監督，被告丁○○每日會來，且後來皆
      是被告丁○○至現場看，九十一年八月四日當日係被告丁○○指揮要江正忠在現場挖土石之事實，業據江正忠、賴
      傳益於偵查中供述在卷（見九十一年度偵字第三八四卷第
      三七頁至第三八頁、九十一年度偵字第一二一五號卷(一)第
      五三頁、第一八二頁至第一八三頁、第一八七頁至第一八
      八頁、(二)第一０九頁、第一三一頁），再參以被告丁○○
      於偵查及原審從未曾供述其係做到九十一年三月底之事，
      而僅辯稱：查獲當時我沒有現場，我在礦區看他們有無在
      工作，我沒有見到砂石車將砂石外運云云（見九十一年度
      偵字第三八四號卷第十一頁、九十一年度偵字第一二一五
      號卷(二)第二七頁、第一一二頁、原審卷第二四頁至第二五
      頁、第一五二頁），及證人甲○○、吳榮富所述被告丁○○到現場之情形，應足認：係被告戊○○指示賴傳益雇用
      江正忠等挖土機司機在宜蘭縣南澳鄉○○段一八四地號旁
      之土地上採取砂石，並由被告丁○○於現場指揮監督等情
      ，堪以認定。
    (五)江正忠等人既受被告丁○○之指揮監督在現場駕駛挖土機
      採取土石，被告丁○○復受被告戊○○之僱用擔任該現場
      監督一職，若非經由被告戊○○、丁○○之授意，擔任挖
      土機司機之江正忠等人要無會將挖取之土石搬運至外來大
      貨車上，並據而發給三聯單，任由他人駕駛大貨車將土石
      載離現場之理，再觀以被告戊○○顯知有大貨車至現場載
      運土石之情，業見前述，是顯係經由被告戊○○、丁○○
      之授意，江正忠等人始會將挖取之土石搬運至外來大貨車
      上任由他人將之載離現場，被告戊○○、丁○○二人顯有
      不法所有之竊盜犯意及行為甚明，其二人否認有上揭竊盜
      犯罪之辯解，殊不足採。
    (六)至於偵查中之共同被告賴武龍、吳國圳於偵查中雖供稱；
      九十一年四月八日下午，其等接到無線電說到現場有砂石
      可載，就過去，但進去一半，還未載就被警察攔下云云（
      見九十一年度偵字第一二一五號卷(一)第一八二頁、同偵查
      卷(二)第五三頁第六九頁至第七０頁），惟此已係林務局南
      澳站及南澳鄉公所人員於當日上午發現現場有採集土石外
      運之情形，通知警員到場後之事，尚不能為有利於被告之
      證明。
    (七)綜上所述，本件事證明確，被告戊○○、丁○○否認有竊
      盜犯行之辯解，要屬事後卸責之詞，不足採信，其二人竊
      盜犯行洵堪認定。
貳、論罪科刑部分：
一、核被告戊○○、丁○○所為，均係犯刑法第三百二十條第一
    項之普通竊盜罪。其二人就該犯行有共同犯意之聯絡並指示
    不知情之江正忠等人為之，有行為分擔，其二人均為共同正
    犯，並屬間接正犯。
二、原審採信被告戊○○、丁○○之辯解，認上揭現場於九十一
    年四月八日當日無土石外運之情形，漏未調查審酌證人甲○○等人之證言，而為被告二人全部無罪之諭知，容有未洽，
    檢察官提起上訴，指摘原審判決不當，為有理由，自應由本
    院將原審判決予以撤銷改判。茲審酌被告戊○○係主其事者
    ，被告丁○○則係受僱於被告戊○○在現場擔任指揮監督，
    本案犯案之情節及動機，及其二人事後未坦承犯行之態度等
    一切情狀，爰量處如主文第二項所示之刑，並均諭知易科罰
    金之折算標準。
參、被告二人不另為無罪諭知部分：
一、公訴意旨略以：被告丁○○係受僱於被告戊○○，緣林錫明
    （業經檢察官另為不起訴處分）係址設宜蘭縣員山鄉○○路
    二七之二八號川寶建材股份有限公司（下簡稱：川寶公司）
    之實際負責人；另賴傳益（業經檢察官另為不起訴處分）以
    駕駛挖土機為業，江正忠（業經檢察官另為不起訴處分）則
    受僱於賴傳益。詎被告戊○○與被告丁○○竟共同基於意圖
    為自己不法所有之概括犯意聯絡：
　　(一)於九十年間，被告戊○○、丁○○先以採礦為由，委由不
      知情之乙○○（另為不起訴處分）與擁有宜蘭縣東澳北溪
      東岳段五六地號土地及一八四號之原住民保留地採礦權之
      丙○○（業經檢察官另為不起訴處分）協議合作開採礦石
      。
    (二)被告丁○○、戊○○隨後於九十年年底，告以林錫明其等
      將於系爭礦區採取土石，林錫明即允諾加以購買，雙方並
      於九十年十二月十一日，由林錫明帶同其不知情之姊夫林
      松輝前往丁○○位於宜蘭縣蘇澳鎮○○路二十號之一住處
      簽約，在場者另有戊○○、乙○○，並由林松輝以事先同
      意之川寶公司經理陳毓驥之名義與乙○○簽訂購買系爭礦
      區所採取之土石之買賣契約書，並於契約中明定「每立方
      米為新臺幣（下同）八十五元、簽約時由乙方（即林錫明
      ）預付五十萬元，爾後預付款為一百萬元」，迨契約簽訂
      後，林錫明即當場交付五十萬元現金予戊○○。
    (三)上開相關契約均完成後，再由受僱於戊○○之不知情鍾文
      喜（業經檢察官另為不起訴處分）與賴傳益之不知情之妻
      陳慧君簽訂整修道路之契約，嗣賴傳益與江正忠即於九十
      一年二、三月起同年四月七日之間，進入鄰近系爭礦區之
      地號為宜蘭縣南澳鄉○○段二九九之一二地號之國有土地
      以挖土機盜取砂石，並由丁○○擔任現場負責人，再由林
      錫明所聘僱不知情之砂石車司機李慶德等多人前往載運，
      且載往川寶公司。迄九十一年四月八日，戊○○再委由丁○○、蘇誠維（業經檢察官另為不起訴處分）前往川寶公
      司領取林錫明開立面額五十萬元之支票一張（付款人：華
      僑商業銀行羅東分行、票載發票日：九十一年四月八日）
      ，蘇誠維及丁○○即持前開支票前往華僑商業銀行羅東分
      行，並由蘇誠維於支票背面簽名後領得五十萬元，嗣再轉
      交予戊○○。
　　(四)另被告戊○○前另因領取補償金事宜，取得乙○○所寄放
  　　之印章一枚，而乙○○業已表明該枚印章僅限於領取補償
      金方可使用，詎戊○○為掩飾前開盜採砂石之事，竟於九
      十一年二月十五日，委請就此無法證明知情之丁○○，接
      續於水利事業（跨越河道）建物申請書、水利事業（跨越
      河道）建造物使用河川切結書偽填「乙○○」之署名三枚
      及印文四枚，以偽造前開私文書二份，並於同日持往宜蘭
      縣政府送件而行使之，使不知情之公務員誤以為係乙○○
      本人所申請，並據此核准宜蘭縣南澳鄉○○段一三六、一
      三七地號土地之施設河川便道案，足生損害於乙○○及宜
      蘭縣政府對於河川施設管理之正確性。
    因認被告戊○○上揭行為係涉犯刑法第三百二十條第一項竊
    盜罪、刑法第二百十六條、第二百十條之行使偽造私文書罪
    ；被告丁○○則涉犯刑法第三百二十條第一項之竊盜罪云云
    。
二、公訴人認被告戊○○、丁○○涉有此部分竊盜及行使偽造私
    文書之犯行，係以被告戊○○、丁○○於偵查中之供述，偵
    查中共同被告及證人乙○○、鍾文喜、丙○○、林錫明、賴
    傳益、江正忠、蘇誠維、砂石車司機李慶德、張宗文、陳碧
    光、林文正、黃成財、蔣乾坤、林金龍、宜蘭縣南澳鄉○○
    段二九九之一二地號國有土地耕作權人林誠光之證言，以及
    丙○○與乙○○簽訂之合作契約書、乙○○與川寶公司經理
    陳毓驥簽訂之買賣契約書、鍾文喜與賴傳益之妻陳慧君簽訂
    之合作協議書、面額五十萬元之支票影本各一紙、宜蘭縣政
    府九十一年六月十三日府工水字第０九一００六六七七一號
    函、水利事業（跨越河道）建物申請書、水利事業（跨越河
    道）建造物使用河川切結書各一件、臺灣宜蘭地方法院檢察
    署檢察官九十三年四月九日勘驗筆錄、勘驗照片、宜蘭縣羅
    東地政事務所九十三年四月二十日羅第二(六)字第０九三００
    ０四一三六號函、臺灣宜蘭地方法院檢察署九十一年度偵字
    第三八四號卷宗全卷等，資為論據。
三、按犯罪事實應依證據認定之，無證據不得認定犯罪事實，刑
    事訴訟法第一百五十四條第二項定有明文。又檢察官就被告
    犯罪事實，應負舉證責任，並指出證明之方法，同法第一百
    六十一條第一項亦有明文規定。因此，檢察官對於起訴之犯
    罪事實，應負提出證據及說服之實質舉證責任。次按刑事訴
    訟法上所謂認定犯罪事實之證據，係指足以證明被告確有犯
    罪行為之積極證據而言，該項證據必須適合於被告犯罪事實
    之認定，始得採為斷罪之資料（最高法院六十九年臺上字第
    四九一三號判例意旨參照）。而認定不利於被告之事實，須
    依積極證據，苟積極證據不足為不利於被告事實之認定時，
    即應為有利於被告之認定，更不必有何有利之證據。又認定
    犯罪事實所憑之證據，無論係直接證據或間接證據，其為訴
    訟上之證明，須於通常一般之人均不致有所懷疑，而得確信
    其為真實之程度者，始得據為有罪之認定，倘其證明尚未達
    到此一程度，而有合理之懷疑存在，本諸無罪推定原則，自
    應為被告無罪之諭知（最高法院七十六年臺上字第四九八六
    號判例意旨、九十二年度臺上字第二五七０號判決意旨參照
    ）。
四、被告戊○○固不否認與川寶公司訂定買賣契約書以出售砂石
    ，並於簽約當時即收受川寶公司實際負責人林錫明現金五十
    萬元，九十一年四月八日再委由其所雇用之被告丁○○前往
    川寶公司領取前揭面額五十萬元支票兌領現款，另以乙○○
    所寄放之印章一枚，命被告丁○○於水利事業（跨越河道）
    建物申請書、水利事業（跨越河道）建物使用河川切結書上
    填寫乙○○之署名三枚，並蓋用乙○○之印文四枚，再持以
    向宜蘭縣政府申請，使宜蘭縣政府核准設施河川便道案，惟
    否認有何此部分之竊盜及偽造文書犯行，辯稱：就被訴竊盜
    部分，其與丙○○合作開採礦石，本來要整修東澳溪旁河川
    道路以便開採，後來川寶公司之林錫明向其購買砂石，雙方
    則各由乙○○與林錫明之姊夫林松輝以川寶公司經理陳毓驥
    名義簽約，但因為當時正進行道路整修工程，沒有辦法提供
    料源，故其另以楊仁義所有之宜蘭縣南澳鄉○○段八五地號
    魚塭地上之棄土交付川寶公司，公訴意旨認本件有林錫明及
    駕駛五人前往指證，但並未提出砂石交易必備之三聯單，實
    無法證明其有竊取宜蘭縣南澳鄉○○段二九九之一二號國有
    地砂石之犯行；就偽造文書部分，乙○○於九十年十月二十
    五日因另有工程處理，故書立授權書將修築道路工程事宜全
    權委託其處理，其基於修築道路工程所需，故委由被告丁○○至宜蘭縣政府填具各項申請書，因需填入身分證字號，並
    曾以電話向乙○○聯絡確認，之後其於九十一年三月二十九
    日接到宜蘭縣政府公函通知，其乃依法繳納河川公地使用費
    ，其在前揭切結書及申請書上填寫乙○○之署押及蓋用乙○○之印文均是由乙○○授權同意，其並無行使偽造文書犯行
    等語。被告丁○○則辯稱：乙○○及林松輝係在其家中簽約
    ，其不知道簽約內容，僅聽說是要買魚塭地的砂石，其無竊
    盜犯行等語。
五、經查：
    (一)就被告戊○○被訴行使偽造私文書部分：
      查丙○○為土有金實業有限公司（下簡稱：土有金公司）
      負責人，土有金公司管有「昌運石礦第一礦場」及「昌運
      石礦廠」，並向經濟部申請採礦許可及礦場登記，宜蘭縣
      南澳鄉○○段一三六、一三七地號土地為國有林地，但為
      土有金公司申請使用，此據本案偵查時之共同被告丙○○
      於偵查中先後以證人身分結證及以被告身分供述在卷（見
      九十一年度偵字第一二一五號卷(一)第一四三頁至第一四四
      頁、同偵查卷(二)第二六頁至第二八頁、第五四頁、第一０
      九頁至第一一０頁、九十二年度偵字第二七七四號卷第一
      四五頁），並有經濟部臺經採字第五一五０號採礦執照、
      臺灣省礦務局礦政採登字第０二二九號礦場登記證開採計
      畫圖、地籍圖謄本各一紙、土地登記謄本二紙在卷可稽（
      見宜警刑經字五０五一六號警卷第五四頁至第五九頁）。
      而被告戊○○因向丙○○表示可代為銷售昌運礦場之砂石
      ，丙○○乃於八十九年間，將前述經濟部採礦執照、臺灣
      省礦務局礦場登記證及開採計畫圖交予被告戊○○，嗣被
      告戊○○向乙○○表示欲與丙○○合作開採，要在宜蘭縣
      南澳鄉○○○段修築道路工程，乙○○於九十年十月二十
      五日有書立委託書，載明「本人因礦務需要，南澳鄉○○○○○道路工程，為配合國防、社區工程特委託戊○○先
      生全權處理有關事宜（印章另附）」之事實，亦據證人乙○○於原審審理時證述屬實（見原審卷第六九頁至第七八
      頁），並有委託書一紙附卷可證（見原審卷第五二頁）。
      又其後被告戊○○持前揭文書，以乙○○名義向宜蘭縣政
      府申請於宜蘭縣南澳鄉○○段一八四地號設置河川便道，
      並指示丁○○於水利事業（跨越水道）建物建造申請書及
      水利事業（跨越水道）建物使用河川切結書上簽署乙○○
      之署押三枚及蓋用乙○○之印文二枚，持向宜蘭縣政府申
      請核准之事實，為被告戊○○供述在卷，並有宜蘭縣政府
      九十一年六月十三日府工水字第０九一００六六七七一號
      函一件（內含水利事業（跨越水道）建物建造申請書、水
      利事業（跨越水道）建物使用河川切結書、經濟部採礦執
      照、臺灣省礦務局礦場登記證、南澳鄉○○段一三六、一
      三七號土地登記謄本、地籍圖、便道設置位置圖、宜蘭縣
      政府九十一年三月二十九日府工水字第０九一００三六０
      四七號函、土有金實業有限公司申請東澳溪河川便道案會
      勘紀錄各一份在卷可按（見九十一年度偵字第一二一五號
      卷(一)第一五二頁至第一六三頁）。雖證人乙○○於偵查及
      原審審理時均稱：被告戊○○未告知以其姓名向宜蘭縣政
      府申請整修東澳溪河川便道工程之事，申請後才告知其本
      人，向宜蘭縣政府申請之水利事業（跨越水道）建物建造
      申請書、水利事業（跨越水道）建物使用河川切結書上「
      乙○○」之簽名及印章都不是其簽蓋，卷附之九十年十月
      二十五日書立之委託書係欲向國防部及德寶營造申請補償
      金使用，其並未同意被告戊○○使用其印章申請河川便道
      案等語（見九十二年度偵字第二七七四號卷第一四六頁、
      原審卷第六九頁至第七九頁）。然被告戊○○於原審審理
      時另提出乙○○於九十二年七月七日書立之授權書一份，
      其內容為：「一、本人原在南澳鄉東澳溪開闢河川便道施
      工費及地租費合計新臺幣肆拾八萬元整。特全權委由戊○○君處理並代為具名領取（總施工費及地租為新臺幣玖拾
      陸萬元整如陳情書）」，有該授權書一紙在卷可憑（見原
      審卷第九十頁），則證人乙○○所指向國防部及其他營造
      公司申請補償金而書立之委託書應係指九十二年七月七日
      所書立之授權書，並非九十年十月二十五日書立之委託書
      。而九十年十月二十五日書立之委託書內容既載明「為配
      合國防、社區工程特委託戊○○先生全權處理有關事宜（
      印章另附）」等語，即應認其對於河川便道之事已概括授
      權被告戊○○處理，則被告戊○○以乙○○之名義申請河
      川便道案，並指示丁○○在向宜蘭縣政府申請時填具之水
      利事業（跨越水道）建物建造申請書、水利事業（跨越水
      道）建物使用河川切結書上書寫「乙○○」之簽名及蓋用
      其印章，並非未經授權。綜上，尚難認被告戊○○有公訴
      意旨所指之行使偽造私文書之犯行。此外，亦查無其他積
      極證據足以證明被告戊○○有此部分行使偽造私文書之犯
      罪。
    (二)被告戊○○、丁○○被訴此部分竊盜犯行部分（九十一年
      二、三月至同年四月七日，在東岳段二九九之一二地號土
      地）：
      (1)被告丁○○持丙○○交付之土有金公司昌運石礦第一礦
        區採礦執照、臺灣省礦場登記證、開採計畫圖、地籍圖
        謄本、土地登記謄本等相關文件出示予川寶公司負責人
        林錫明，林錫明即允諾購買該礦區之砂石，雙方並於九
        十年十二月十一日，由林錫明帶同其姊夫林松輝前往被
        告丁○○位於宜蘭縣蘇澳鎮○○路二十號之一住處簽約
        ，在場者另有被告戊○○及乙○○，並由林松輝以事先
        同意之川寶公司經理陳毓驥之名義與乙○○簽訂買賣契
        約書，以每立方米為八十五元之價格，購買昌運石礦第
        一礦場開採之砂石，並約定由林錫明先預付五十萬元，
        其後再付款一百萬元，迨契約簽訂後，林錫明即當場交
        付五十萬元現金予被告戊○○，迄九十一年四月八日，
        再由被告丁○○及蘇維誠前往川寶公司領取部分尾款五
        十萬元，林錫明即開立面額五十萬元之支票一紙（付款
        人：華橋商業銀行羅東分行、票載發票日九十一年四月
        八日）交予被告丁○○及蘇維誠，再由蘇維誠於支票背
        面簽名後前往華僑商業銀行羅東分行領得五十萬元後交
        予被告戊○○等事實，固據被告戊○○、丁○○於偵查
        及原審審理時承認在卷，並經證人林錫明、乙○○於原
        審結證明確（見原審卷第六九頁至第七九頁、第一三九
        頁至第一五一頁），復有華僑商業銀行羅東分行九十二
        年三月三十一日（九二）僑羅字第０四四號函所附之支
        票影本一紙、買賣契約書一份及支票簿存根一本在卷可
        參（見宜警刑經字第五０五一六號警卷第九頁、第十頁
        、第十八頁）。是本件被告戊○○與林錫明就該買賣契
        約書所約定交付之標的，應為土有金公司昌運石礦第一
        礦區之砂石。
      (2)證人即林錫明所稱之載運砂石之大貨車司機藍文嵩（曳
        引車車號ＫＳ—三０二號）、李慶德（曳引車車號ＧＷ
        —七六六號）、謝輝雄（曳引車車號ＧＡ—二０九號）
        、張宗文（曳引車車號ＫＳ—五八八號）、陳碧光、林
        文正（曳引車車號ＧＳ—五九九號）、黃成財（曳引車
        車號ＫＳ—六六九號）、朱朝成（曳引車車號ＫＳ—八
        九六號）、蔣乾坤、林金龍於警詢、偵查中固均陳稱：
        曾於九十一年間自宜蘭縣南澳鄉○○段五六及一八四地
        號將砂石外運至川寶公司等語（見宜警刑經字第五０五
        一六號警卷第三一頁、第三五頁、第三九頁、第四三頁
        、九十一年偵字第一二一五號卷(二)第八四頁至第八九頁
        ），並有東澳車輛紀錄一紙在卷足參（見宜警刑經字第
        五０五一六號警卷第八三頁）。但本件偵查檢察官於距
        案發時間已逾二年之九十三年四月九日始指示證人陳碧
        光、李慶德、黃成財、蔣乾坤、林文正、偵查中共同被
        告林錫明，會同宜蘭縣警察局刑警隊、宜蘭縣政府工務
        局（水利課）、羅東地政事務所人員一同前往陳碧光等
        人所指將砂石外運之地點會勘，並經羅東地政事務所人
        員實際測量定位後，認該履勘地點為宜蘭縣南澳鄉○○
        段二九九之一二地號土地，而昌運石礦第一礦場所在之
        宜蘭縣南澳鄉○○段一三六、一三七地號土地與該處相
        距甚遠，第一三六、一三七號土地與第八五地號土地較
        為接近，自該處至第八五地號土地駕車測量後距離約一
        點二公里，有檢察官勘驗筆錄、土地登記謄本、地籍圖
        及照片十二張在卷足稽（見九十二年度偵字第二七七四
        號卷第一六三頁至第一六八頁、第一七五頁至第一八一
        頁），顯見證人陳碧光等人指認將砂石外運至川寶公司
        之位置，係宜蘭縣南澳鄉○○段二九九之一二地號土地
        ，並非本案最初於九十一年四月八日查獲之盜採砂石地
        點即南澳工作站人員以衛星定位後測得之宜蘭縣南澳鄉
        ○○段一八四地號土地毗鄰之土地。又林錫明及陳碧光
        等人指認挖取砂石外運之宜蘭縣南澳鄉○○段二九九之
        一二地號土地，未被當場查獲有盜挖砂石之情形，且檢
        察官於九十三年四月九日履勘林錫明等人所指挖取砂石
        外運之地點，距離林錫明所稱：於九十一年三、四月時
        挖取砂石云云，其時間已相隔有二年之遙，現場地形地
        貌業已改變，而卷附照片亦無法確認該處曾有遭人盜取
        砂石外運之跡象（見九十二年度偵字第二七七四號卷第
        一七五頁至第一八一頁）。再者，證人即宜蘭縣南澳鄉
        ○○段二九九之一二地號土地耕作權人林誠光於偵查中
        亦結證稱：從未有人向其借過該地，其也未詳細看過有
        無被盜採之情形等語（見九十二年度偵字第二七七四號
        卷第一七二頁至第一七三頁）。是本件檢察官於九十三
        年四月八日至現場履勘並據以起訴之宜蘭縣南澳鄉○○
        段二九九之一二地號土地，是否確曾遭人挖取砂石外運
        ，甚或係由被告戊○○、丁○○等人挖取砂石，均有待
        商榷。況證人林錫明雖於原審審理時結證稱：其每天有
        十幾部車輛去載運砂石，約載運一個星期左右，被告丁○○有雇用一名原住民在現場負責開立三聯單等語（見
        原審卷第一四三頁、第一四六頁、第一五一頁），但始
        終無法提出三聯單供法院查證，以確定被告戊○○交付
        川寶公司之砂石來源出自何地。
      (3)綜上，公訴人所舉證據及本院依據卷內資料調查證據之
        結果，尚不足以證明：被告戊○○、丁○○有指示江正
        忠等人於九十一年二、三月起至同年四月七日之間，進
        入宜蘭縣南澳鄉○○鄉○○段二九九之一二地號之國有
        土地以挖土機盜取砂石，再由林錫明所聘僱砂石車司機
        前往載運，載往川寶公司之事實。此外，亦查無其他積
        極證據足以證明被告戊○○、丁○○有此部分竊取國有
        砂石之犯罪。
    (三)綜上所述，被告戊○○此部分被訴之行使偽造私文書之犯
      罪，及被告戊○○、丁○○此部分被訴之竊盜犯罪，均屬
      不能證明，惟因公訴意旨認被告戊○○、丁○○此部分被
      訴之行使偽造私文書及竊盜犯嫌，與前開論罪科刑之竊盜
      罪部分，各有牽連犯及連續犯之裁判上一罪關係，爰均不
      另為無罪判決之諭知。
據上論斷，應依刑事訴訟法第三百六十九條第一項前段、第三百
六十四條、第二百九十九條第一項前段，刑法第二十八條、第三
百二十條第一項、第四十一條第一項前段，罰金罰鍰提高標準條
例第一條前段、第二條，判決如主文。
本案經檢察官陳維練到庭執行職務。
中　　華　　民　　國　　94　　年　　6 　　月　　22　　日
　　　　　　　  　刑事第十二庭  審判長法　官  李文成
　　　　　　　　　　　　　　　　　　  法　官  周盈文
　　　　　　　　　　　　　　　　　　  法　官  王復生
以上正本證明與原本無異。
檢察官如不服本判決應於收受送達後十日內向本院提出上訴書狀
，其未敘述上訴之理由者並得於提起上訴後十日內向本院補提理
由書（均須按他造當事人之人數附繕本）。
被告不得上訴。
                                      書記官  王宜玲
中　　華　　民　　國　　94　　年　　7 　　月　　4 　　日
附錄：本案論罪科刑法條全文
刑法第320條
(普通竊盜罪、竊佔罪)
意圖為自己或第 3 人不法之所有，而竊取他人之動產者，為竊盜
罪，處五年以下有期徒刑、拘役或五百元以下罰金。
意圖為自己或第 3 人不法之利益，而竊佔他人之不動產者，依前
項之規定處斷。
前二項之未遂犯罰之。
